---
title: "Data Investigation"
output: 
    pdf_document: 
    keep_tex:  true
---

```{r setup, include=FALSE}
knitr::opts_chunk$set(echo = TRUE,results = 'asis',warning = F)
library(ggplot2)
library(dplyr)
library(tidyr)
```


# CONNECTOR Clustering

I primi plot rappresentano la divisione in cluster ottenuti usando CONNECTOR (le colonne) per ogni esperimento (le righe). I colori dipendono dai pazienti, il numero di relapse (in ordine).

```{r dataPlot, warning=F,echo=F,fig.width = 10, fig.height = 8}

TemporalCurve = readRDS(file = "RData/Summary.Rds")
MeanCurves = readRDS(file = "RData/MeanCurves.Rds")

steps = c("BASELINE"," M6"," M12"," M18"," M24"," M36"," M48","M60"," M72" )
names(steps) = c(0,6 ,12, 18, 24, 36, 48, 60, 72)

TemporalCurve$Step = steps[paste(TemporalCurve$Time)]
TemporalCurve$Step = factor(x = TemporalCurve$Step ,levels = steps)
TemporalCurve$Exp = gsub(TemporalCurve$Exp,pattern = "_prod",replacement = "")
TemporalCurve = TemporalCurve %>% 
  mutate( Discrete.AGE.AT.ONSET =  ifelse(AGE.AT.ONSET<30, "under 30", "over equal 30"),
          Discrete.DISEASE.DURATION =  ifelse(DISEASE.DURATION<5, "less 5", "greater equal 5") )

MeanCurves$Step = steps[paste(MeanCurves$Time)]
MeanCurves$Step = factor(x = MeanCurves$Step ,levels = steps)
MeanCurves$Exp = gsub(MeanCurves$Exp,pattern = "_prod",replacement = "")

TemporalCurve$Exp = factor(x = TemporalCurve$Exp ,levels = c("CD4","Th1","Th17","Treg","EDSS"))
MeanCurves$Exp = factor(x = MeanCurves$Exp ,levels = c("CD4","Th1","Th17","Treg","EDSS"))

EDSSCurve = TemporalCurve %>%
  filter(Exp == "EDSS") %>%
  dplyr::select(ID, Cluster) %>% 
  distinct() %>%
  rename(EDSS = Cluster)

TemporalCurve = TemporalCurve %>% filter(Exp != "EDSS")
TemporalCurve = merge(TemporalCurve,EDSSCurve,by="ID",all = T)
MeanCurves = MeanCurves %>% filter(Exp != "EDSS")



rel = grep(pattern = "RELAPSES", colnames(TemporalCurve))
do.call(rbind,
        lapply(TemporalCurve %>% 
                 filter(Relapses!="No rel") %>% 
                 dplyr::select(ID) %>%
                 distinct() %>% 
                 unlist(),
               function(i){
                 TemporalCurve_sub = TemporalCurve %>% filter(ID == i)
                 ftime = gsub(pattern = "M",
                              replacement = "",
                              x = TemporalCurve_sub[1,rel][!is.na(TemporalCurve_sub[1,rel] )]
                 )
                 ftime = unlist( strsplit(x = ftime,split = ",") )
                 ftime = min(as.numeric(ftime))
                 TemporalCurve_sub = TemporalCurve_sub %>% 
                   dplyr::select(ID,Time, Exp,Observation) %>% 
                   na.omit() %>%
                   dplyr::group_by(Exp) %>%
                   dplyr::mutate(dif = Time - ftime ) %>% 
                   filter(dif > 0)  %>% 
                   filter(dif == min(dif)) %>% 
                   ungroup() %>%
                   dplyr::select(-dif,-Observation)
                 if(dim(TemporalCurve_sub)[1] == 0 ) {
                   # the GA0001 id does not have any obsevations after the relapse
                   TemporalCurve_sub = data.frame(ID =i, Time =NA, Exp = c("CD4","Th17","Treg","Th1") )
                   }
                 TemporalCurve_sub$FirstRel = ftime
                 
                 return(TemporalCurve_sub)
               })
) -> firstRelapse
firstRelapse = merge(firstRelapse,TemporalCurve,all.x = T,by = c("ID","Time", "Exp")) %>% drop_na(Time)
featCol = c("ID","GENDER","Discrete.AGE.AT.ONSET","Discrete.DISEASE.DURATION","PREVIOUS.IMMUNOMODULANT.THERAPY","PREVIOUS.IMMUNOSUPPRESSANT.THERAPY","Aut..post.ATZ","Relapses","EDSS")

tmp = TemporalCurve%>%
  arrange(Time) %>% 
  drop_na(Observation) 

for(f in featCol){
  tmp[,f] = as.factor(tmp[,f])
  print(
    ggplot(tmp) +
      geom_point(data = firstRelapse,
                 aes(x = Step, y = Observation, group = ID, col = as.factor(unlist(firstRelapse[,f]))),size = 2 )+
      geom_line(aes(x = Step, y = Observation,group = ID, col = tmp[,f]))+
      geom_line(data = MeanCurves, aes(x = Step, y = Mean,group = Exp),linetype = "dashed",size = 1)+
      facet_grid(Exp ~ Cluster,scales = "free_y") +
      theme_bw()+
      scale_x_discrete(breaks = steps,limit = steps)+
      theme(legend.position = "bottom")+
      labs(x="",y="",col = f)
  )
  
if(f != "ID"){
    for(ee in unique(tmp$Exp)){
      print(ee)
    tmp_sub_e = tmp[,c("Exp",f,"Cluster","ID")] %>%
      filter(Exp == ee) %>%
      distinct()
    
    print( knitr::kable(table(tmp_sub_e[,c(f,"Cluster")]) ) )
    
  }
}
}
```

```{r clusterUnion, warning=F,echo=F,fig.width = 10, fig.height = 8}

TemporalCurveSub = TemporalCurve %>% 
  dplyr::select(Cluster,Exp,ID) %>%
  distinct() %>%
  spread(value = Cluster,key = Exp) 

ConsMatrix = diag(0,nrow = length(TemporalCurveSub$ID))
colnames(ConsMatrix) = rownames(ConsMatrix) = levels(TemporalCurveSub$ID)

for(i in levels(TemporalCurveSub$ID)){
  for(j in levels(TemporalCurveSub$ID)){
    ConsMatrix[i,j] = sum(TemporalCurveSub %>%
                            filter(ID ==i) %>%
                            dplyr::select(-ID) == TemporalCurveSub %>% 
                            filter(ID ==j) %>%
                            dplyr::select(-ID))
  } 
}

# ConsMatrix[upper.tri(ConsMatrix,diag = T)] <- NA

m = as.data.frame( ConsMatrix) %>%
  mutate(Var1 = rownames(ConsMatrix)) %>% 
  gather(-Var1,key = "Var2",value = "Value")  

dataframe = as.data.frame(ConsMatrix)
curvename.ordered = rownames(
  dataframe[
    with(dataframe, order(CA0001,CA0002,GA0001,PR0001,PR0003,ZG0001,ZG0002,ZG0003,ZG0004,ZG0006,ZG0007,ZG0008,ZG0009,ZG0011,ZG0012, ZG0013,ZG0015,ZG0016,ZG0018,ZG0019,ZG0020)),
  ]
)

#curvename.ordered = m %>% group_by(Var1) %>% arrange(Value)  %>% filter(Var1 == "GA0001") %>% ungroup() %>% dplyr::select(Var2)

m$Var2<-factor(m$Var2,levels = curvename.ordered  )
m$Var1<-factor(m$Var1,levels = rev(curvename.ordered)  )


ggplot() +
  geom_tile(data = m, 
            aes(x = Var1, y = Var2, fill = Value)) + 
  scale_fill_gradient2(midpoint = 2, low = "blue", 
                       mid = "yellow", high = "red")


```

# kmeans Clustering

Provo ad unire tutti i cluster che ho ottenuto nei vari esperimenti e ne faccio un secondo clustering (usendo il metodo di kmeans algorithm) per trovare i gruppi di pazienti (meta-pazienti) che hanno clusters di connector simili. 

```{r NumClusterinf, warning=F,echo=F,fig.width = 10, fig.height = 8}

seed = 144

#install.packages("klaR")
library(klaR)

v = 1:3
names(v) = LETTERS[1:3]
TemporalCurveSub->TemporalCurveSub_num
for(i in 2:length(TemporalCurveSub_num))
  TemporalCurveSub_num[,i] = v[TemporalCurveSub[,i]]


cl = t(sapply(2:7, function(k){
  set.seed(seed)
  cluster <- kmeans(TemporalCurveSub_num[,-1],
                    k,
                    iter.max = 1000) 
  return(data.frame(With=sum(cluster$withinss),K=k))
}))

cl = data.frame(K = unlist(cl[,2]), With = unlist(cl[,1]))
kopt = cl$K[which.min( c(cl$With[1],abs(diff(cl$With))) )]-1
kopt=3
ggplot(cl,aes(x= K,y=With)) +
  geom_line() +
  geom_point() +
  geom_vline(xintercept = kopt)

set.seed(seed)
cluster <- kmeans(TemporalCurveSub_num[,-1],
                  kopt,
                  iter.max = 1000 ) 

#don't use the record ID as a clustering variable!

saveRDS(cluster,file = "RData/KmeansCluster.RDs")
a = data.frame(TemporalCurveSub,ClusterKmeans = cluster$cluster)

knitr::kable(a)

```

```{r dataplotClusterKmeans, warning=F,echo=F,fig.width = 10, fig.height = 8}

TemporalCurveCl = merge(TemporalCurve,a[,c("ID","ClusterKmeans")])
firstRelapse= merge(firstRelapse,a[,c("ID","ClusterKmeans")])
tmp = TemporalCurveCl%>%
  arrange(Time) %>% 
  drop_na(Observation) 

for(f in c(featCol,"Cluster") ){
  tmp[,f] = as.factor(tmp[,f])
  print(
    ggplot(tmp) +
      geom_point(data = firstRelapse,
                 aes(x = Step, y = Observation, group = ID, col = as.factor(unlist(firstRelapse[,f]))),size = 2 )+
      geom_line(aes(x = Step, y = Observation,group = ID, col = tmp[,f]))+
      facet_grid(Exp ~ ClusterKmeans,scales = "free_y") +
      theme_bw()+
      scale_x_discrete(breaks = steps,limit = steps)+
      theme(legend.position = "bottom")+
      labs(x="",y="",col = f)
  )
}

gr = TemporalCurveCl %>%
  #group_by(Time,Exp,ClusterKmodes) %>%
  #dplyr::summarise(Mean = mean(Observation,na.rm = T)) %>% 
  dplyr::select(Time, Observation, ClusterKmeans, Exp,ID) %>%
  dplyr::mutate(Month = ifelse(Time < 5, Time*6, (Time-1)*12 ) )

#saveRDS(TemporalCurveCl,file = "Data/temporalCurveClustered.RDs")

# write.table(x = gr, file = "Model/Input/reference.csv",
#             row.names = F,
#             col.names = T,
#             quote = F ) 
```


# Data at the beginning time

```{r timeZero, warning=F,echo=F,fig.width = 10, fig.height = 8,results = 'asis'}

load("RData/Feature.RData")

Feature = Feature %>% 
  mutate( `Discrete AGE AT ONSET` =  ifelse(`AGE AT ONSET`<30, "under 30", "over equal 30"),
          `Discrete DISEASE DURATION` =  ifelse(`DISEASE DURATION`<5, "less 5", "greater equal 5") )


exper = c("CD4","EDSS","Th17_prod","Th1_prod","Treg_prod")

ZeroPoint = do.call( "rbind",
                     lapply(exper,function(ex) {
                       load(paste0("./RData/temporal",ex,".RData"))
                       temporalCurve$Type = ex
                       return(temporalCurve)
                     })
) %>% na.omit() %>% filter(Time == 0)

ZeroPoint = merge(Feature,ZeroPoint)

rel = grep(pattern = "RELAPSES", colnames(ZeroPoint))
ZeroPoint$NumberRelapses = 0

for( i in unique(ZeroPoint$ID)){
  ZeroPoint[which(ZeroPoint$ID == i),"NumberRelapses"] =
    length(ZeroPoint[which(ZeroPoint$ID == i)[1],rel][!is.na(ZeroPoint[which(ZeroPoint$ID == i)[1],rel] )]
    )
}

ZeroPoint = ZeroPoint %>%
  mutate(Relapses = ifelse(NumberRelapses ==0, "No rel","At least one"))
ZeroPoint$TypeRel = sapply(1:length(ZeroPoint[,1]),
                           function(x) gsub(pattern = "NA",replacement = "",paste(ZeroPoint[x,rel],collapse = "")) )

ZeroPoint$NumberRelapses = as.factor(ZeroPoint$NumberRelapses)

featCol = gsub(x = gsub(x = featCol,replacement = " ",pattern = "\\.") , pattern = "Aut ",replacement = "Aut.")

ZeroPoint[ , c("Observation","Relapses","Type", featCol[-which(featCol=="EDSS")])] %>%
  gather(-ID,-Observation,-Relapses,-Type, key= "Feat", value = "FeatValue") %>%
  ggplot() +
  geom_boxplot(aes(x = FeatValue, y = Observation, fill = FeatValue))+
  facet_grid(Type~Feat,scales = "free")+
  theme_bw()+
  theme(legend.position = "none")

for(f in featCol[-which(featCol%in% c("ID","EDSS"))]){
  print(
    ZeroPoint %>%
      ggplot() +
      geom_histogram(aes(x=Observation,fill=ZeroPoint[,f]))+
      facet_grid(Relapses~Type,scales = "free_x") +
      theme_bw() +
      labs(x = "Observations at time 0", y = "Number of patients",col = f)
  )
  print(knitr::kable(table(ZeroPoint[,f],ZeroPoint$Type)))
  
}

data = ZeroPoint %>%
  dplyr::select(Type,ID,Observation) %>%
  spread(value = Observation, key = Type) %>% na.omit()


cl = t(sapply(2:7, function(k){
  set.seed(42)
  cluster <- kmeans(data[,-1],
                    k,
                    iter.max = 1000) 
  return(data.frame(With=sum(cluster$withinss),K=k))
}))

cl = data.frame(K = unlist(cl[,2]), With = unlist(cl[,1]))
kopt = cl$K[which.min( c(cl$With[1],abs(diff(cl$With))) )]-1

kopt=3

ggplot(cl,aes(x= K,y=With)) +
  geom_line() +
  geom_point() +
  geom_vline(xintercept = kopt)

set.seed(42)
cluster <- kmeans(data[,-1],
                  kopt,
                  iter.max = 1000 ) 

#don't use the record ID as a clustering variable!

a = data.frame(data,ClusterKmeansZero = cluster$cluster)

```


## Statistical test

```{r stat.tests,echo=F,fig.width = 10, fig.height = 8,results = 'asis',message=F}

for(f in featCol[-which(featCol%in% c("ID","EDSS"))]){
  l = length(unique(ZeroPoint[,f]))==2
  p = min(table(ZeroPoint[,f],ZeroPoint[,"Type"])) > 3
  if(p && l){
    
    cat(paste0("### ",f))
    
    ZeroPoint.tmp = ZeroPoint
    colnames(ZeroPoint.tmp)[colnames(ZeroPoint) == f] = "Var1"
    
    cat("\n - **shapiro.test to check the normal distribution**")
    testShp = do.call(rbind,lapply(unique(ZeroPoint.tmp$Type),function(t){ 
      sh = ZeroPoint.tmp %>%
        filter(Type == t) %>%
        group_by(Type,Var1) %>%
        summarise(shapiro.statistic = shapiro.test(Observation)$statistic,
                  shapiro.p.value = shapiro.test(Observation)$p.value,
                  Hp = ifelse(shapiro.p.value>0.05,"Normal","Not normal"))
      return(sh)
    } )
    )
    print(knitr::kable(testShp))
    
    idTest = testShp %>%
      filter(shapiro.p.value<0.05) %>%
      dplyr::select(Type) %>%
      distinct() %>%
      unlist()
    
    cat(paste0("\n These have at least one group not normal distributed: ", paste(idTest,collapse = ", "),".\n") )

   cat("\n - **Wilcoxon-Mann-Whitne or t-test (if both groups are normal) to check if the groups are similar**")
    
    testU = do.call(rbind,lapply(unique(ZeroPoint.tmp$Type),function(t)
    { 
      vars = unique(ZeroPoint.tmp$Var1) 
        ob1 = ZeroPoint.tmp %>%
          filter(Type == t, Var1 == vars[1]) %>%
          dplyr::select(Observation)
        ob2 = ZeroPoint.tmp %>%
          filter(Type == t, Var1 == vars[2]) %>%
          dplyr::select(Observation)
      if(t %in% idTest)
        pv =wilcox.test(ob2$Observation,ob1$Observation)$p.value
      else
        pv =t.test(ob2$Observation,ob1$Observation)$p.value
      sh = data.frame(Type = t, Test = paste0(vars[2]," vs ",vars[1]), p.value = pv)
      sh = sh %>%
        mutate(Hp = ifelse(p.value>0.05,"not different","different"))
      return(sh)
    })
    )
    print(knitr::kable(testU))
  }
}
```
